臺灣新北地方法院三重簡易庭民事裁定
111年度重事聲字第1號
異  議  人  尹先桃  
上列異議人聲請對相對人黃惠敏、陳國雄發給支付命令事件，異
議人對於民國110年11月3日本院司法事務官所為110年度司促字
第33941號裁定聲明異議，本院裁定如下：
    主    文
異議駁回。
    理    由
一、按當事人對於司法事務官處理事件所為之終局處分，得於處
    分送達後10日之不變期間內，以書狀向司法事務官提出異議
    ；司法事務官認前項異議有理由時，應另為適當之處分；認
    異議為無理由者，應送請法院裁定之；法院認第一項之異議
    為有理由時，應為適當之裁定；認異議為無理由者，應以裁
    定駁回之，民事訴訟法第240條之4第1項至第3項定有明文。
    本件聲明異議人就本院司法事務官於民國110年8月23日110
    年度司促字第12808號民事裁定，所為駁回其聲請之處分（
    依民事訴訟法第240條之2第1項、第513條第1項規定，係以
    裁定為之），聲明不服提起異議，是本院應依前揭規定，就
    本院司法事務官所為上開裁定，審究異議人之異議有無理由
    ，合先敘明。
二、本件異議意旨略以：相對人陳國雄曾於106年9月間，為購買
    骨灰罈，向異議人之配偶劉文復借款。相對人陳國雄利用劉
    文復名下信用卡線上交易刷卡換現金。嗣後相對人陳國雄未
    清償借款反要求異議人以保單借款方式，先行償還信用卡款
    ，因此異議人配偶劉文復對相對人陳國雄之債權已經轉為以
    異議人為債權人，而應以保單借款之利息計算相對人陳國雄
    遲延清償之利息云云。
三、本院之判斷：
  ㈠按支付命令之聲請，應表明下列各款事項：一、當事人及法
    定代理人。二、請求之標的及其數量。三、請求之原因事實
    。其有對待給付者，已履行之情形。四、應發支付命令之陳
    述。五、法院；又支付命令之聲請，不合於第508條至第511
    條之規定，或依聲請之意旨認債權人之請求為無理由者，法
    院應以裁定駁回之，民事訴訟法第511條、第513條第1項前
    段分別定有明文。因支付命令之聲請，法院僅憑一方之書面
    審理，為便利法院調查其聲請有無理由，上述表明自非僅指
    聲請狀內記載請求之原因事實而言，而應併包括提出相當證
    據釋明其請求之原因事實為真實之義務，蓋支付命令乃不經
    訊問債務人，僅憑債權人之聲請，即使債權人迅速取得執行
    名義，為免債務人對其請求加以爭執而提出異議，致原期簡
    易迅速之程序，反較通常訴訟程序為繁雜遲緩。次按，駁回
    聲明或就有爭執之聲明所為裁定，應附理由；上開規定於裁
    定準用之，民事訴訟法第237條、第239條分別定有明文。支
    付命令屬裁定性質自得準用之。再按，非訟事件之聲請，不
    合程式或不備其他要件者，法院應以裁定駁回之。但其情形
    可以補正者，法院應定期間先命補正，非訟事件法第30條之
    1定有明文。由是，異議人未能提出相當證據釋明其請求原
    因事實，惟若有民事訴訟法第249條第1項所列各款情形之一
    者，依其情形可以補正者，應先定期間命其補正，未補正或
    補正不完足，方以裁定駁回之。
  ㈡本件異議人於支付命令聲請狀上表明請求「債務人應給付債
    權人新臺幣42萬5千元及自本支付命令送達之翌日起至清償
    日止，按年息6.5％之保單貸款利率計算之利息。」，除提出
    淡水竹圍郵局1996號存證信函、相對人黃惠敏持有草之園Ａ
    區家庭阡陌型商品所有權狀、相對人黃惠敏及陳國雄間之民
    事委任狀外，未提出其他相關資料為證，亦未釋明其原因事
    實。嗣經本院司法事務官於110年10月29日裁定命異議人於
    收受裁定之日起5 日內補正以下事項：「一、債權人對債務
    人有如請求之原因事實主張之借款債權存在之釋明證據（如
    借據、交付借款之收據或匯款紀錄等）。」異議人雖於110
    年10月29日具狀陳報信用卡影本、臉書貼文截圖、協議書、
    委託書、利息收據、寄存託管憑證等件，惟就異議人與相對
    人間有約定借款利息以保單借款利率計算之事實部分，仍未
    提出相關事證，爾後因異議人就其所請求之利息部分未補正
    足以釋明之文件，經本院司法事務官以：「一、債務人應向
    債權人給付新臺幣（下同）肆拾貳萬伍仟元，及自支付命令
    送達之翌日起至清償日止，按年息百分之五計算之利息，並
    賠償督促程序費用伍佰元，否則應於本命令送達後二十日之
    不變期間內，向本院司法事務官提出異議。債權人逾上開範
    圍之聲請駁回。二、債權人請求之原因事實如債權人聲請狀
    所載。惟就債權人請求債務人應支付6.5%保單貸款利息部分
    ，依債權人提出之壽險借款憑證所示，該利息係因債權人向
    第三人國泰人壽保險股份有限公司借款之利息，至債權人與
    債務人間之是否另有約定借款利息，並無從得知，是債權人
    請求債務人給付超過法定年息百分之五部分，因未盡其就請
    求原因之釋明義務，自難准許，該部分應予駁回。」等語為
    由，就異議人請求相對人支付6.5％保單貸款利息部分，裁定
    駁回。觀諸前揭異議人陳報之相對人陳國雄向其借款35萬元
    之協議書及其向第三人國泰人壽保險股份有限公司借款之明
    細暨利息收據等件，由前揭異議人所提出之所有證據資料以
    觀，均未記載異議人與相對人陳國雄或黃惠敏間，就借款之
    利息，應如何計算之意旨。是以，異議人確實未依上開補正
    裁定意旨提出足以證明約定以6.5％計算利息之事實存在之證
    據資料，自難謂已就逾法定利息部分之請求盡其釋明之責。
  ㈢從而，本院司法事務官於110年11月3日以110年度司促字第33
    941號民事裁定駁回異議人逾法定利息5％之聲請，即無不合
    ，故異議人所為之聲明異議，為無理由，應予駁回。
四、末按「當事人不服該裁定，應依民事訴訟法第240條之4第1
    項規定提出異議，由該司法事務官所屬一審法院獨任法官審
    理該異議事件。對該一審法院獨任法官就該異議事件所為裁
    定不服者，得抗告至二審法院；惟若依法不得聲明不服（如
    民事訴訟法第513條第2項），則不得抗告至二審法院（司法
    院秘書長98年3月16日秘台廳民二字第0980006307號函參照
    ）」，此有臺灣高等法院暨所屬法院101年法律座談會民事
    類提案第39號研討結果可資參照。本件支付命令之聲請，依
    民事訴訟法第513條第2項規定，其本質既屬不得聲明不服之
    事件，則異議人就本院駁回其異議之裁定，亦不得抗告至第
    二審法院，附此敘明。
五、爰依民事訴訟法第240條之4第3項、第95條、第78條，裁定
    如主文。
中　　華　　民　　國　　111 　年　　2 　　月　　21　　日
                  三重簡易庭  法  官  王凱俐
以上正本證明與原本無異。
本件不得抗告。
中　　華　　民　　國　　111 　年　　2 　　月　　21　　日
                            書記官  林穎慧